臺灣新竹地方法院刑事判決　　　　　　　　　　　　　九十二年度易字第一四九號
　　公　訴　人　臺灣新竹地方法院檢察署檢察官
　　被　　　告　乙○○
右列被告因詐欺等案件，經檢察官提起公訴（九十一年度偵字第一六七六號），本院
判決如左：
    主      文
乙○○無罪。
被訴傷害部分公訴不受理。
    理      由
壹、無罪部分：
一、公訴意旨略以：於民國九十年七、八月間，丙○○、戊○○二人共同承作丁○○
    位於桃園縣龍潭鄉十一份地區之豬寮搭蓋工程，被告乙○○係受雇於丙○○、戊○○二人一同搭蓋該豬寮工程，被告乙○○明知其並無權領取工程尾款，竟意圖
    為自己不法之所有，向丁○○收取工程尾款新臺幣（下同）二萬五千元，丁○○
    因之前看見被告乙○○與丙○○、戊○○一起搭蓋豬寮，誤以為被告乙○○與丙○○、戊○○二人係合夥人關係，即如數交付被告乙○○二萬五千元，致丁○○
    受有損害，因認被告乙○○涉犯刑法第三百三十九條第一項之詐欺取財罪嫌云云
    。
二、(一)按犯罪事實應依證據認定之，無證據不得認定犯罪事實；又不能證明被告犯罪
    或其行為不罰者，應諭知無罪之判決，刑事訴訟法第一百五十四條第二項、第三
    百零一條第一項分別定有明文。
    (二)又被害人之陳述如無瑕疵，且就其他方面調查又與事實相符，固足採為科刑之
    基礎，倘其陳述尚有瑕疵，則在未究明前，遽採為論罪科刑之依據，即難認適法
    ，最高法院著有六十一年臺上字第三０九九號判例可資參照。
    (三)再認定不利於被告之事實，須依積極證據，苟積極證據不足為不利於被告事實
    之認定時，即應為有利於被告之認定，更不必有何有利之證據；且事實之認定，
    應憑證據，如未能發現相當證據，或證據不足以證明，自不能以推測或擬制之方
　  法，以為裁判基礎；而認定犯罪事實所憑證據，雖不以直接證據為限，間接證據
    亦包括在內；然而無論直接或間接證據，其為訴訟上之證明，須於通常一般之人
    均不致有所懷疑，而得確信其為真實之程度者，始得據為有罪之認定，若其關於
    被告是否犯罪之證明未能達此程度，而有合理性懷疑之存在，致使無從形成有罪
    之確信，根據「罪證有疑，利於被告」之證據法則，即不得遽為不利被告之認定
    ，亦分別有最高法院三十年上字第八一六號、四十年臺上字第八六號、七十六年
    臺上字第四九八六號等判例可資參照。
    (四)復按刑法第三百三十九條第一項詐欺罪之成立，以意圖為自己或第三人不法之
    所有，以詐術使人陷於錯誤，而將本人或第三人之物交付為要件，即詐欺罪之成
    立要件，必須行為人有施用詐術之行為始能成立。所謂以詐術使人交付，必須被
    詐欺人因其詐術而陷於錯誤，若其所用方法不能認為詐術，亦不致使人陷於錯誤
    ，即不構成該罪，最高法院四十六年臺上字第二六０號判例可資參照，即詐欺取
    財罪以行為主觀上有為自己或第三人不法所有之意圖，且客觀上有施用詐術使人
    陷於錯誤而交付財物為要件。
三、公訴人認被告乙○○涉有右揭詐欺取財罪嫌，無非以被害人丁○○之指述、證人
    丙○○、戊○○之證述為其論據。訊據被告堅決否認有何詐欺取財犯行，辯稱：
    未向丁○○收取該筆工程尾款等語。經查：
  (一)據被害人丁○○於九十一年二月二十八日警訊時稱：「（問：你是否於九十年七
    、八月間委託戊○○等三人在你
    原本談三萬元，後來丙○○說要加二千元，一共是三萬二千元。（問：你工程款
    交給誰？）我交給戊○○七千元，後來乙○○將尾款二萬五千元領走。（問：乙○○向你領尾款時有沒有說是誰叫他來的？）我忘記了。時間太久了。」（見九
    十一年度偵字第一六七六號第十一頁反面）；又於九十一年十月二十一日偵訊時
    陳稱：「（問：此人是否就是你所稱之前向你拿尾款二萬五千元之人【提示乙○○照片】？）沒什麼印象。」（見同上偵查卷第九十三頁）；復於九十二年七月
    十五日本院審理時稱：「（問：那你有沒有把錢交給乙○○？）事隔已久我不太
    清楚。（問：【提示九十一年十二月二日檢察官訊問筆錄】為何當時你說你把錢
    拿給乙○○？）我不清楚。」；另於九十三年十月二十日本院審理時證稱：「（
    問：你有沒有確實交付尾款？給誰？）有。最後一筆款項我不記得。交給誰我也
    不確定，因為他們是晚上開車來，是二個人或三個人，我不確定。（問：九十一
    年二月份在偵訊時說：九十年十二月份時說，你把錢交給被告乙○○，對此有何
    意見？）當時我講這些話的時候，我也覺得很模糊，後來我看到被告的時候，更
    是如此。」等語，則被害人即證人丁○○前後所述究係何人向其收取該筆工程尾
    款，矛盾不一。
  (二)且就被害人丁○○之所述(1)於九十一二月二十八日警訊時稱「（問：乙○○向你
    領尾款時有沒有說是誰叫他來的？）我忘記了。時間太久了。」（見九十一年度
    偵字第一六七六號第十一頁反面）；(2)於九十一年十月二十一日偵訊時則稱：「
    （問：乙○○來拿尾款二萬五千元時，有說些什麼？是否有說是戊○○、丙○○
    叫他來拿的？）我記得尾款是二萬多元，但應該不是二萬五千元。我記得他好像
    沒有說是戊○○或丙○○叫他來拿。：：：（問：白天他們搭蓋豬寮時是幾個人
    ？）有三個男的。（問：乙○○有無自稱是戊○○之哥哥？）沒有。」（見同上
    偵查卷第九十三、九十四頁）；(3)又於九十一年十二月二日偵訊時稱：「（問：
    乙○○既未表示受丙○○、戊○○二人之委託前來拿工程款，為何給他？）我是
    以為被告與丙○○、戊○○是一起的，因為我之前曾經看到他們三人一起施工，
    ：：：」（見同上偵查卷第一０三頁）；(4)再於九十二年七月十五日本院審理時
    稱：「（問：九十年七、八月間，你有沒有僱用乙○○搭蓋豬寮？）我沒有僱用
    乙○○蓋豬寮。我不認識乙○○，因為戊○○說他沒有工作，我是交代戊○○說
    我要搭蓋豬寮。（問：實際搭蓋豬寮的人有幾人？）總共有三人。（問：被告有
    沒有去蓋豬寮？）被告有去。」；(5)復於九十三年十月二十日本院審理時證言：
    「（問：當時本案工程是如何約定？）當初我想搭工寮，我在偶然的機會和戊○○見面，戊○○就說要幫我搭工寮，當時在談妥價錢的時候，有戊○○，至於丙○○是否在場我不確定，應該在吧。（問：他們要施工的時候，工程、材料是如
    何計算？）當時我有先付一筆頭款給戊○○去買材料，當時我把錢交給戊○○的
    時候，時間已經太久了，我不記得有誰在場，我只記得，我在晚上馬路邊交錢給
    戊○○的時候，車上還有其他的人。（這筆工程尾款應該付給誰？）他們沒有說
    要付給誰，當初沒有講得很清楚。」等情在卷；另據證人戊○○於九十一年一月
    二十五日警訊時陳明；被告向證人丁○○說是其和丙○○叫他去領尾款約二萬八
    千元，冒充是證人戊○○的哥哥（見同上偵查卷第十頁反面）；證人丙○○於九
    十二年七月十五日本院審理時證述：丁○○會將錢交給被告之原因是因為被告說
    是證人丙○○叫他去領的云云，惟據上證人丁○○之所證述，向丁○○收取該筆
    款項之人，並未對其偽稱係證人戊○○之兄，或表示係證人丙○○、戊○○二人
    委託其前來拿工程款等施用詐術之行為，使被害人丁○○陷於錯誤交付該筆工程
    尾款，且向丁○○收取款項之人究係被告乙○○，容有疑義，且縱確認係被告乙○○，其並未向丁○○施用如何之詐騙行為，況三位證人戊○○、丙○○、丁○○於九十三年十月二十日本院審理時經對質詰問，就第一期工程款、尾款給付予
    何人？金額多少？何人購買材料？三人均支吾其詞，實難以被害人即證人丁○○
    、證人丙○○、戊○○之指訴、證述遽為被告詐欺取財犯行之認定。
  (四)綜上，既未有確切證據證明係被告乙○○向證人丁○○收取該工程尾款，及有何
    詐術行為之施用，或有何為自己或第三人不法所有之意圖，尚難以證人丁○○、
    丙○○、戊○○等人在警訊及偵查中之指訴或證述，即遽以認定被告有何詐欺取
    財犯行，此外，復查無其他足可證明被告有犯詐欺罪之積極證據，揆諸前揭說明
    ，自應為被告無罪之諭知。
  (五)又被告聲請傳喚證人甲○○即賣材料的老闆到庭證明係被告到其店裡買材料，被
    告不是證人丙○○所僱用之工人，惟證人甲○○所見聞之事實僅係究竟是誰到其
    店裡採買材料，就被告有無違犯詐欺取財犯行事實之證明無關，爰不予傳喚調查
    ，附此敘明。
貳、公訴不受理部分：
一、公訴意旨另以：被告乙○○於九十年十一月十四日上午十時許，在新竹縣峨嵋鄉
    ○○村○鄰○○街七十九號前，與告訴人丙○○、戊○○巧遇，告訴人丙○○、
    戊○○即向被告乙○○索討前揭向丁○○詐領之金錢，詎被告乙○○竟基於傷害
    他人身體之犯意，自其所駕駛之車牌號碼ＫＰ─二九八三號自小客車內取出鐵管
    一支，並持之毆打告訴人丙○○，致告訴人丙○○受有右手擦傷、頭皮血腫、左
    下背部淤青血腫等傷害後，即逃離現場，因認被告此部分另涉犯刑法第二百七十
    七條第一項之傷害罪嫌等語。
二、按告訴乃論之罪，告訴人於第一審辯論終結前得撤回其告訴，又告訴經撤回者，
    法院應諭知不受理判決，刑事訴訟法第二百三十八條第一項、第三百零三條第三
    款分別定有明文。
三、經查，被告所涉犯刑法第二百七十七條第一項之傷害罪，依同法第二百八十七條
    前段規定，須告訴乃論，茲告訴人於九十三年十月二十日本院審理時，當庭表示
    希望被告當庭對其慎重道歉，就願意原諒被告，被告乃當庭向告訴人鄭重道歉，
    告訴人隨即表示願意原諒被告，並撤回對被告之傷害告訴，有本院之審理筆錄及
    聲請撤回告訴狀一份在卷足憑，揆諸前開規定，爰就此部分另為公訴不受理之諭
    知。
據上論斷，應依刑事訴訟法第三百零一條第一項、第三百零三條第三款，判決如主文
。
本案經檢察官陳宏兆到庭執行職務。
中      華      民      國    九十三    年      十      月    二十九    日
                                    臺灣新竹地方法院刑事第二庭
                                        審判長法  官  王  銘  勇
                                              法  官  鄭  子  俊
                                              法  官  林  秋  宜
右正本證明與原本無異。
如不服本判決，應於判決送達後十日內向本院提出上訴狀（應附繕本），上訴於臺灣
高等法院。
                                              書記官  鄭  明  枝
中　　　華　　　民　　　國　　九十三　　年　　　十　　　月　　二十九　　日
